【裁判字號】    97,消債更,662
【裁判日期】    971230
【裁判案由】    更生事件
【裁判全文】
臺灣板橋地方法院民事裁定           97年度消債更字第662號
聲  請  人  甲○○
代  理  人  王秋芬律師
上列當事人因消費者債務清理事件聲請更生，本院裁定如下：
    主  文
聲請人甲○○自中華民國九十七年十二月三十一日下午四時起開
始更生程序。
命司法事務官進行本件更生程序。
    理  由
一、按債務人與金融機構協商成立者，不可聲請更生或清算。但
    因不可歸責於己之事由，致履行顯有重大困難者，不在此限
    ；本條例施行前，債務人依金融主管機關協調成立之中華民
    國銀行公會會員辦理消費金融案件無擔保債務協商機制與金
    融機構成立之協商，準用前項之規定，消費者債務清理條例
    第151條第 5項、第6項分別定有明文；再按法院開始更生程
    序之裁定，應載明其年、月、日、時，並即時發生效力；法
    院裁定開始更生或清算程序後，得命司法事務官進行更生或
    清算程序，復為同條例第45條第1項、第16條第1項前段所明
    定。
二、本件聲請意旨略以：其有不能清償債務之情事，目前債務總
    金額為新臺幣（下同）5,899,534元（有擔保債務3,770,000
    元、無擔保債務 2,110,417元），消費者債務清理條例施行
    前，曾依照中華民國銀行公會會員辦理消費金融案件無擔保
    債務協商機制，與其最大債權金融機構國泰世華商業銀行股
    份有限公司（下稱：國泰世華）成立協商，雙方約定聲請人
    自民國95年9月起，分108期，利率9.00%，每月10日以32,31
    3 元依各債權銀行債權金額比例清償各項債務，直至全部清
    償為止：其任職於泰翔保全股份有限公司每月薪資約23,000
    元，加上臺灣郵政股份有限公司發給之月退俸29,607元，每
    月固約有52,607元之收入，但因其每月仍須負擔房屋貸款約
    17,600元、郵局員工互保貸款每月19,538元，且原同意協助
    還款之胞妹於96年10月間意外死亡，致其須獨自負擔龐大債
    務及料理後事新增之債務，聲請人於此情形下，縱將所有收
    入扣除生活必要支出及自用住宅擔保貸款後，根本無法繳交
    銀行協商款項，迫不得已於苦撐 6期後部分毀諾，其毀諾實
    具有不可歸責於己事由，再其雖已毀諾但仍想盡辦法以超時
    工作、向親友借貸、以保單質借款項等，將支應必要支出後
    之餘款按月繳交部份協商款項至97年 6月，但終因體力不堪
    負荷、親友不諒解、債務壓力與日遽增下停止給付；倘進入
    更生程序，其願以每個月為 1期，分6年72期，每期清償15,
    000 元之方式履債，懇請鈞院裁定開始更生等語。（見本卷
    第4- 5、61-62、76-77頁）
三、查聲請人曾經參加中華民國銀行公會會員辦理消費金融案件
    無擔保債務協商機制，與國泰世華成立協商，並於96年 3月
    後毀諾乙節，據其提出之協議書、無擔保債務還款計劃、國
    泰世華商業銀行存款存根、財團法人金融聯合徵信中心債權
    人清冊及國泰世華97年11月17日之民事陳述意見狀，分別附
    於本卷第18-22、43-44、102-124 頁足按，是聲請人既曾參
    與協商成立，其向本院聲請更生，自須符合「不可歸責於己
    致履行顯有重大困難事由」之要件，方為適法。
四、再聲請人以其須負擔房貸、郵局員工互保貸款及同意協助還
    款之胞妹意外死亡，收入不足以支應協商款項，而主張其毀
    諾協商條件具有不可歸責於己事由等情，據其財政部臺灣省
    北區國稅局財產歸屬資料清單、土地及建物登記謄本、繳交
    房貸收據影本、帳號為00000000000000號之郵政存簿儲金簿
    及戶籍謄本等，分別附於本卷第23-27、45、39-40、17頁可
    稽，蓋前開協商還款條件超逾聲請人之能力，致其無法履行
    而毀諾，應屬不可歸責於聲請人之事由，而本件聲請人復查
    無本條例第6條第 3項、第8條或第46條各款所定駁回更生聲
    請之事由存在，則聲請人聲請更生，應屬有據，爰依首開條
    文規定命司法事務官進行本件更生程序，裁定如主文。
五、至聲請人於更生程序開始後，應另提出足以為債權人會議可
    決或經法院認為公允之更生方案以供採擇，俾免更生程序進
    行至消費者債務清理條例第61條規定進行清算之程度，附此
    說明。
中    華    民    國    97    年    12    月    30    日
                  民事第三庭  法  官  何君豪
上為正本係照原本作成
本件不得抗告
本裁定已於97年12月30日下午4時公告。
中    華    民    國    97    年    12    月    30    日
                              書記官  黃琴茜


司法院資訊處製作；財團法人民間司法改革基金會備份。
